臺灣桃園地方法院民事裁定　　　　　　　　96年度抗字第62號
再抗 告 人　甲○○
代　理　人　宋志衡律師
上列再抗告人因與相對人乙○○間聲請拍賣抵押物事件，再抗告
人對於本院民國96年5月1日96年度抗字第62號第二審裁定提起再
抗告，本院裁定如下：
    主  文
再抗告駁回。
再抗告程序費用新台幣壹仟元由再抗告人負擔。
    理  由
一、本件再抗告意旨略以：
（一）按法院依民法第873 條第1 項規定裁定准許拍賣抵押物時
      ，對於抵押權所擔保之債權是否真實及其數額等爭執固無
      庸為實體審理，惟仍應審查抵押權登記事項是否具備形式
      上要件，意即抵押權人是否檢具他項權利證明書、抵押權
      設定契約書、土地或建物登記謄本及債權證明文件，且因
      抵押權係從屬於債權而存在，法院審查債權文件時，應注
      意債權之性質、種類是否與登記事項相符，如有欠缺，法
      院應命抵押權人補正。
（二）本件抵押權（下稱系爭抵押權）所擔保之定額債權為新台
      幣（下同）850 萬元，則相對人於鈞院96年度拍字第668
      號拍賣抵押物事件（下稱原審法院）審理時，自應提出上
      開850 萬元債權之證明文件供審核，惟相對人僅提出匯款
      回條聯4 紙作為債權證明文件，而該匯款回條聯僅能證明
      相對人曾匯款予再抗告人之事實，並無法證明該匯款之用
      途，且其匯款金額共3,144,000 元，亦與系爭抵押權之定
      額債權850 萬元不符。又參照系爭抵押權設定契約書第（
      21）欄「申請登記以外之約定事項」記載「本抵押權為確
      保票據債權兌現之擔保」，可知系爭抵押權所擔保之債權
      為票據債權，是相對人行使系爭抵押權時，應提出相關票
      據以釋明系爭抵押權所擔保之債權已屆清償期而未受清償
      之事實。原審疏未注意，將上開匯款回條聯視同票據債權
      ，有民事訴訟法第468 條適用法規不當之違誤。且原審未
      說明將上開匯款回條聯認定為系爭抵押權所擔保之債權，
      及該項債權已屆期而未受清償之理由，亦有同法第469 條
      第6 款裁定不備理由之違誤。
（三）系爭抵押權所擔保之債權既屬票據上之權利，依票據之提
      示性，行使票據上權利必須提示該票據，原審法院疏未命
      相對人提出票據正本到院，其職權行使尚有未洽。又法院
      所為准許拍賣抵押物之裁定得為民事強制執行之名義，一
      旦進入執行程序，除法律另有規定外，不停止執行，是再
      抗告人因原審法院形式要件審核之疏漏，將面臨不當強制
      執行程序之侵害。另再抗告人向鈞院對相對人所提請求給
      付價金等事件，雖經鈞院以95年度重訴字第241 號（再抗
      告人誤載為95年度重訴字第1008號）受理並於民國96年5
      月2 日判決確認系爭抵押權所擔保之850 萬元債權不存在
      ，相對人並應將系爭抵押權予以塗銷，惟該判決尚未確定
      ，不足以排除相對人聲請法院拍賣抵押物之強制執行程序
      ，致再抗告人之權利仍處於被侵害之狀態等語，為其抗告
      理由。爰提起本件再抗告，請求廢棄原裁定，駁回相對人
      所為拍賣本件抵押物之聲請等語。並提出土地登記申請書
      、本院95年度重訴字第241 號民事判決各1 件為證。
二、按對於非訟事件抗告法院之裁定再為抗告，僅得以其適用法
    規顯有錯誤為理由，並經原法院之許可者為限。前項許可，
    以原裁定所涉及之法律見解具有原則上之重要性者為限。非
    訟事件法第45條第3 項、第4 項定有明文。所謂適用法規顯
    有錯誤，係指原第二審法院裁定就其取捨證據所確定之事實
    適用法規顯有錯誤而言（最高法院93年度台抗字429 號裁定
    參照）。又所謂原則上之重要性，係指該訴訟事件所涉及之
    法律問題意義重大而有加以闡釋之必要而言。而對於再為抗
    告，為裁判之原法院認為不應許可者，應以裁定駁回其抗告
    。民事訴訟法第436 條之3 第3 項亦有明文。依非訟事件法
    第45條第5 項之規定，上開規定於非訟事件準用之。
三、本件相對人聲請裁定准予拍賣抵押物事件，經本院以96年度
    拍字第668 號裁定准許，再抗告人提起抗告，經本院以96年
    度抗字第62號裁定駁回其抗告。再抗告人雖不服本院抗告裁
    定而提起本件再抗告，惟其上開抗告理由所指均屬事實認定
    之問題，核與適用法規是否顯有錯誤無涉，更未涉及法律意
    義重大而有加以闡釋必要之情形。且本件原審既經斟酌相對
    人所提他項權利證明書、系爭抵押權設定契約書各1 件、土
    地登記第2 類謄本2 件、匯款回條聯4 件等事證，而為准許
    拍賣抵押物之裁定，自無不當。至於再抗告人與相對人間關
    於系爭抵押權所擔保債權是否存在等項爭執，核屬實體事項
    ，並非本件非訟事件程序所得審酌，再抗告人縱提出本院95
    年度重訴字第241 號民事判決，於本件非訟事件程序仍無從
    加以審究。從而，應認本院上開裁定並無如何適用法規顯有
    錯誤之情形，亦未涉及法律意義重大而有加以闡釋之必要，
    依上引法文規定，本件再抗告於法未合，不應准許。
四、據上論結，本件再抗告為不合法，依非訟事件法第46條、第
    45條第5 項、第21條第2 項、民事訴訟法第436 條之3 第3
    項、第95條、第78條，裁定如主文。
中　　華　　民　　國　　96　　年　　6 　　月　　5 　　日
                  民事第一庭  審判長法　官  郭琇玲
                                    法　官　汪智陽
                                    法　官　陳勇松
以上正本係照原本作成。
如不服本裁定，應於裁定送達後10日內，以書狀敘明理由，向本
院提出抗告狀，並繳納抗告費新台幣1,000 元。
中　　華　　民　　國　　96　　年　　6 　　月　　7 　　日
                                    書記官  陳夏施
